臺灣宜蘭地方法院刑事判決　　　　　　99年度交簡上字第45號
公　訴　人　臺灣宜蘭地方法院檢察署檢察官
上　訴　人　張建來
即　被　告
選任辯護人　林健智律師
上列上訴人因過失傷害案件，不服本院簡易庭於中華民國99年11
月19日所為99年度交簡字第825號第一審判決（聲請簡易判決處
刑案號：99年度偵字第1904、3589號），提起上訴，本院管轄第
二審之合議庭判決如下：
    主  文
上訴駁回。
    事  實
一、張建來係立德交通運輸股份有限公司之司機，為從事駕駛業
    務之人。於民國99年2月8日上午，駕駛車牌號碼691-AK號營
    業貨運曳引車附掛牌照號碼UM-36號營業半拖車，沿宜蘭縣
    宜蘭市○○路，由西南往東北方向行駛，於同日上午8時30
    分許，行經宜蘭市○○路○市路燈02968號前，欲超越前方
    林祈財所騎乘之腳踏車時，本應注意與前車左側保持半公尺
    以上之間隔超過，且依當時天候晴、日間自然光線、路面乾
    燥及無缺陷、視距良好，並無不能注意之情形，竟疏未注意
    及此，而駕駛營業貨運曳引車超越林祈財騎乘之腳踏車時，
    其所駕駛之營業貨運曳引車右側車身擦撞林祈財之左手，致
    使林祈財重心不穩而人、車倒地，因此受有創傷性顱內出血
    、疑似鼻骨骨折、左下肢皮膚缺損合併肌腱暴露、左足第五
    蹠骨骨折、頭皮及左足撕裂傷及四肢多處擦傷等傷害。
二、案經林祈財訴請及宜蘭縣政府警察局報請臺灣宜蘭地方法院
    檢察署檢察官偵查起訴。
    理  由
一、訊據被告張建來固坦承於99年2月8日上午，駕駛車牌號碼69
    1-AK號營業貨運曳引車沿宜蘭縣宜蘭市○○路，由西南往東
    北方向行駛，於行經宜蘭市○○路○市路燈02968號前，駕
    車超越前方由告訴人林祈財騎乘之腳踏車等情不諱，惟矢口
    否認有過失傷害犯行，並辯稱：車禍發生地點的旁邊有圍籬
    在施工，伊要閃避施工的籬笆，當時對向沒有車，所以就有
    一點逆向行駛在對向車道，告訴人是騎車在籬笆邊，伊從被
    害人的左邊開車過去，並沒有擦撞到告訴人云云。經查：(一)
    本件事故地點係宜蘭市○○路○市路燈02968號前之西南往
    東北方向車道，事故後告訴人騎乘之腳踏車左側倒地，車頭
    朝向路中心，被害人拖鞋位於腳踏車座墊處，腳踏車右後方
    處有一施工圍籬，有宜蘭縣政府警察局宜蘭分局道路交通事
    故現場圖、道路交通事故調查報告表(一)、(二)、現場照片17幀
    （警卷第15至27頁）附卷可證。告訴人則受有創傷性顱內出
    血、疑似鼻骨骨折、左下肢皮膚缺損合併肌腱暴露、左足第
    五蹠骨骨折、頭皮及左足撕裂傷及四肢多處擦傷等傷害，有
    國立陽明大學附設醫院診斷證明書2紙（警卷第12、13頁）
    在卷可佐。
  (二)再以事故發生之原因，依告訴人於警、偵訊及本院審理中，
    均證稱係被告駕駛之營業貨運曳引車車身擦撞及左手，致其
    人、車倒地後，隨即不省人事等語（參見警卷第2頁99年3月
    15日警訊筆錄、99年度偵字第1904號卷20、21頁99年8月10
    日偵訊筆錄、本院卷第95、96頁100年5月18日審判筆錄），
    以告訴人此部分之指訴，係以被告駕駛車輛超車時，車身右
    側擦撞告訴人，導致告訴人人車倒地。另依事故當時駕駛車
    牌號碼6236-TN號自用小客車行駛於被告車輛後方之證人何
    佳蓉於偵查及審理中證稱：當時伊開車在貨運曳引車後方的
    第1台車，比較靠近貨運曳引車的左後方，因為是上班時間
    ，車子還蠻多的，車子速度都很慢，伊沒有看到貨運曳引車
    有無撞倒林祈財的自行車，只有在張建來之貨運曳引車完全
    過了林祈財所騎乘之自行車不到1秒鐘，才看到林祈財騎乘
    的自行車已經倒在地上等語（參見99年度偵字第1904號卷第
    21 頁99年8月10日偵訊筆錄、本院卷第42、43頁100年2月23
    日審判筆錄），證人何佳蓉雖無親眼目睹告訴人倒地之原因
    ，但從其證詞中可知，當被告駕駛車輛自告訴人左後方超越
    時，告訴人始重心不穩因而人車倒地，顯然導致告訴人跌倒
    之原因發生於被告車輛超越告訴人腳踏車之過程中。
  (三)依現場處理員警胡新國於審理中證稱：肇事現場圖上沒有標
    示工地圍籬是因為當時肇事的地點已經施工完畢，現場照片
    中1雙拖鞋是被害人倒地處，拖鞋距離圍籬大約有2公尺左右
    等語（參見本院卷第77、79頁100年4月13日審判筆錄），再
    以車禍發生當時告訴人之行車狀況，依告訴人於警訊中所稱
    ：當時伊由宜市大兒子家中騎自行車出發，都在宜市地區逛
    ，到處走走看看而已，伊騎自行車由宜市○○路直行等語（
    參見警卷第1頁99年3月15日警訊筆錄），顯然告訴人當時悠
    閒騎乘腳踏車於道路上，並無急忙、慌張之情事存在，又以
    證人何佳蓉審理中所稱：當時天氣是晴天，前方是直線道路
    ，開車經過車禍地點時，路面是平穩的等語（參見本院卷第
    48、49頁100年2月23日審判筆錄），是告訴人於筆直之道路
    上直行，經過之圍籬處既未施工，加以道路狀態依道路交通
    事故調查報告表(一)所載及證人何佳蓉證詞，路面乾燥、無缺
    陷，告訴人豈有重心不穩自行跌倒之理。又假使告訴人係擦
    撞右側圍籬以致跌倒，依腳踏車行使之速度，在無外力催促
    下，又豈能往前行駛2公尺後，猛烈倒下造成告訴人受有嚴
    重傷勢。依告訴人左側部位受有嚴重傷勢，應係告訴人左側
    部位直接撞及地面所致。而告訴人指述其左手上臂處遭車輛
    擦撞後，導致重心不穩，則在擦撞之初腳踏車固朝順時針方
    向之轉動，惟當遭受巨大力量牽引與駕駛人為控制車輛，於
    情急下拉回車頭時，亦可能導致車頭反轉朝左側倒下之可能
    ，是告訴人腳踏車車頭左倒之情形，亦可能在上述情形下所
    發生，徒以腳踏車車頭倒下之位置，不能排除告訴人遭受左
    方外力襲來，導致其人車倒地之結果，再以告訴人所受傷勢
    來判斷，若非巨大力量所牽引，告訴人實無從自行跌倒而導
    致前開嚴重傷勢。依上所述，告訴人因遭受被告車輛右側車
    身擦撞，以致跌倒受傷等情，應堪採信。
  (四)按汽車超車時，應與前車左側保持半公尺以上之間隔超過，
    道路交通安全規則第101條第1項第5款定有明文。被告為領
    有合格駕駛執照之駕駛人，自應注意上開規定，且依當時天
    候晴、日間自然光線、路面乾燥及無缺陷、視距良好，並無
    不能注意之情形，竟於超車時，未保持安全距離，以致車身
    右側擦撞告訴人，被告駕駛行為顯有過失。而告訴人因本件
    車禍受有創傷性顱內出血、疑似鼻骨骨折、左下肢皮膚缺損
    合併肌腱暴露、左足第五蹠骨骨折、頭皮及左足撕裂傷及四
    肢多處擦傷等傷害，則告訴人所受傷害與被告過失駕駛行為
    間，自具有相當因果關係。綜上所述，本件事證明確，被告
    過失犯行堪以認定，應依法論科。
二、張建來係立德交通運輸股份有限公司之司機，為從事駕駛業
    務之人，核其所為，係犯刑法第284條第2項前段業務過失傷
    害罪。原審認被告所犯業務過失傷害犯行明確，據以論罪科
    刑，量處有期徒刑2月，如易科罰金，以新台幣1,000元折算
    1 日，經核其認事用法均無違誤，量刑亦無不當，上訴人之
    上訴為無理由，應予駁回。
據上論斷，應依刑事訴訟法第455條之1第3項、第368條，判決如
主文。
本案經檢察官王清白到庭執行職務
中    華    民    國   100    年    6     月    1     日
                  刑事第四庭  審判長法  官  林楨森
                                    法  官  陳雪玉
                                    法  官  辜漢忠
以上正本證明與原本無異。
不得上訴。
                                    書記官  林詩綺
中    華    民    國   100    年    6     月    2     日
附錄本案論罪科刑法條：
刑法第284條第2項
從事業務之人，因業務上之過失傷害人者，處1年以下有期徒刑
、拘役或1千元以下罰金，致重傷者，處3年以下有期徒刑、拘役
或2千元以下罰金。